【裁判字號】    88,易,1195
【裁判日期】    890214
【裁判案由】    違反醫師法
【裁判全文】
臺灣嘉義地方法院刑事判決                        八十八年度易字第一一九五號
    公  訴  人  臺灣嘉義地方法院檢察署檢察官
    被      告  丁○○
                甲○○
                丙○○
    右  一  人
    選任辯護人  丁萬福律師
右列被告因違反醫師法案件，經檢察官提起公訴 (八十八年度偵字第五八六三號)，
本院判決如左：
    主  文
丁○○、甲○○、丙○○共同未取得合法醫師資格，擅自執行醫療業務，各處有期徒
刑壹年貳月，均緩刑肆年。
    事  實
一、丙○○係嘉義市○○○路六十二號「回生診所」掛名醫師，明知未取得醫師資格
    之人，依法不得從事醫療行為，竟於民國（下同）八十四年年底及八十五年年初
    （起訴書誤載為八十六年及八十七年底），分別以月薪新台幣（下同）二萬五千
    元及二萬元代價，雇用未取得醫師資格之丁○○及甲○○，共同基於犯意聯絡及
    行為分擔，由丁○○及甲○○分別在上開診所內為前來求醫之不特定病患，從事
    診察、治療、處方、麻醉及手術等醫療行為，而共同擅自執行醫療業務。嗣經中
    央健康保險局派員查訪病患乙○○、己○○、戊○○、庚○○等人始得知上情。
二、案經嘉義市政府移送臺灣嘉義地方法院檢察署檢察官偵查起訴。
    理由
一、訊據被告丙○○、丁○○及甲○○三人均矢口否認有右揭犯行，被告丙○○辯稱
    ：病患均由伊自己看診，伊僅僱請丁○○幫忙包藥，僱請甲○○則負責掃地云云
    ；被告丁○○辯稱：都是由丙○○自己看診、其只幫忙包藥云云；被告甲○○辯
    稱：其負責打掃，因有些患者聽不懂丙○○的話，所以有時其會在旁幫忙翻譯，
    可能有病患誤以為是由其看診云云。惟查：
（一）病患高健龍於八十七年至該診所割除包皮，係由甲○○負責麻醉及手術，病患
      己○○、戊○○、庚○○等人則分別係由被告丁○○、甲○○負責看診、問症
      及寫處方等情，有中央健康保險局南區分局業務訪查訪問紀錄附於偵查卷內可
      稽，而健保局人員所為業務訪問紀錄，係保險人對保險對象所為之訪查或查詢
      ，依據全民健康保險法第十七條之規定，全民健康保險之保險人有權為之，保
      險人依據訪查或查詢所製作之業務訪問紀錄文書，為書證之一種，如可為證據
      者，經法院於審判程序中為調查，自得作為認定犯罪事實之依據，附此敘明。
（二）又證人己○○、乙○○於本院調查時亦均分別證稱：「六月三、四、五日係由
      年輕醫生問診、然後給我吃藥、打針」、「割包皮那次手術，老醫師有在場，
      可是一下子就出去了，是由二位年輕男子操刀」等語（見本院八十八年十一月
      二十五日訊問筆錄），雖證人戊○○嗣於本院調查時改稱係由一位老醫師看診
      等語，然與上揭論述事證有違，顯不足採為有利於被告之證據。
（三）此外，復有中央健康保險局八十八年十月十三日健保醫字第八八００七一四九
      號函一紙及高健龍、己○○、戊○○、庚○○之門診紀錄表影本各一紙在卷可
      稽。
（四）綜上所述，被告三人所辯，均係事後卸責之詞，不足採信。本件事證明確，其
      等三人犯行洵堪認定。
二、核被告丁○○及甲○○所為，係犯違反醫師法第二十八條第一項之罪；另被告丙○○雖有醫師資格，惟其夥同無醫師資格之丁○○及甲○○共犯右開犯行，應依
    刑法第三十一條第一項論以共犯違反醫師法第二十八條第一項之罪。彼等三人就
    擅自執行醫療業務犯行，有犯意之聯絡及行為之分擔，皆為共同正犯；又被告三
    人右開犯行既係以執行醫療業務為其構成要件，自以反覆實行同種類一定目的之
    社會活動為其行為內容，當然包括繼續多次之醫療行為在內，是渠等於右揭時地
    先後多次之醫療行為，僅應包括地單純構成一罪，公訴人認係屬連續犯，容有未
    洽，併此敘明。爰審酌被告三人之素行資料、智識程度、犯罪之動機、目的、手
    段、所生危害及犯後坦承態度等一切情狀，分別量處如主文所示之刑，以資儆懲
    。末查被告三人均前未曾受有期徒刑以上刑之宣告等情，有臺灣嘉義地方法院檢
    察署被告刑案資料查註紀錄表及本院被告前案紀錄表各三份附卷可稽，姑念其等
    於本件犯行尚未造成他人健康重大損害，情節尚非重大，諒經此偵審科刑宣告之
    教訓，當已足資促使有所警惕而無再犯之虞，本院因渠等認前所宣告之刑，以暫
    不執行為適當，爰均併予宣告緩刑四年，以啟自新。
據上論斷，應依刑事訴訟法第二百九十九條第一項前段、醫師法第二十八條第一項、
刑法第十一條前段、第二十八條、第三十一條第一項、第七十四條第一款，判決如主
文。
本案經檢察官林世芬到庭執行職務。
中    華    民    國      八十九    年      二      月        十四      日
                          臺灣嘉義地方法院刑事第二庭
                              法  官  楊  力  進
右正本證明與原本無異。
如不服本判決，應於判決送達後十日內向本院提出上訴狀( 應附繕本 )。
中    華    民    國      八十九    年      二      月        十四      日
                              書記官  李  文  政


司法院資訊處製作；財團法人民間司法改革基金會備份。
